【裁判字號】    97,訴,377
【裁判日期】    990604
【裁判案由】    損害賠償
【裁判全文】
臺灣雲林地方法院民事裁定               97年度訴字第377號
抗  告  人  甲○○
相  對  人  法務部調查局
法定代理人  乙○
訴訟代理人  李建忠律師
上列當事人間請求損害賠償事件，抗告人不服本院民國98年10月
30日所為駁回其對相對人請求國家賠償之裁定，提起抗告，本院
裁定如下：
    主  文
原裁定撤銷。
抗告費用由相對人負擔。
    理  由
一、按原法院或審判長認抗告為有理由者，應撤銷或變更原裁定
    ，民事訴訟法第490 條第1 項定有明文。次按國家賠償法規
    定「損害賠償之訴，除依本法規定外，適用民事訴訟法之規
    定；依本法請求損害賠償時，應先以書面向賠償義務機關請
    求之。賠償義務機關對於前項請求，應即與請求權人協議。
    協議成立時，應作成協議書，該項協議書得為執行名義；賠
    償義務機關拒絕賠償，或自提出請求之日起逾30日不開始協
    議，或自開始協議之日起逾60日協議不成立時，請求權人得
    提起損害賠償之訴。」（見國家賠償法第12條、第10條、第
    11條第1 項）。復按「法院辦理國家賠償事件應行注意事項
    」第4 條規定「第一審法院對於原告提起損害賠償之訴，在
    指定之期日，應調查原告是否已以書面向被告機關請求，並
    具備本法第11條第1 項前段之情形，如經調查結果，發現原
    告迄未以書面向被告機關請求或未具備國家賠償法第11條第
    1 項之情形者，應依民事訴訟法第249 條第1 項第6 款之規
    定，以其起訴不備要件裁定駁回其訴。」可知具備國家賠償
    法第10條第1 項及第11條第1 項之情形，為提起國家賠償之
    訴之合法要件。又國家賠償法第12條既規定「損害賠償之訴
    ，除依本法規定外，適用民事訴訟法之規定。」則民事訴訟
    法第249 條第1 項但書關於起訴合法要件之欠缺得為補正之
    規定，自亦應直接適用。
二、本件抗告意旨略以：抗告人已於民國（下同）98年8 月25日
    以郵寄方式向相對人法務部調查局提出國家賠償請求書，經
    相對人於98年8 月26日簽收，有掛號郵件收件回執為憑，至
    98年10月26日已逾60日未獲相對人回應，因此抗告人提起國
    家賠償之訴已經符合國家賠償法第10條第1 項、第11條第1
    項之規定，原裁定以抗告人未依國家賠償法第10條規定先以
    書面向相對人請求國家賠償為由駁回抗告人之訴，顯有違誤
    ，為此提起本件抗告，請求廢棄原裁定等語。
三、經查，本件抗告人於對聯合報股份有限公司等請求損害賠償
    事件起訴後，追加相對人為被告，主張相對人應就其所屬公
    務員執行職務因故意或過失不法侵害抗告人權利之行為負國
    家賠償責任，抗告人雖於追加訴訟時未依國家賠償法第10條
    規定先以書面向相對人請求國家賠償，並經本院於98年7 月
    7 日言詞辯論時問以：「就請求法務部調查局負擔賠償責任
    部分，是否曾依國家賠償法第十條規定以書面向該局請求賠
    償？」抗告人答稱：「沒有。」惟嗣後抗告人已以書面向相
    對人請求國家賠償，經相對人於98年8 月26日收受國家賠償
    請求書在案，有抗告人所提經相對人簽收之臺灣郵政掛號郵
    件收件回執在卷可憑，並經本院於99年3 月1 日向相對人函
    查：「有無於98年8 月間收受抗告人之國家賠償請求書，如
    有，請查告收受日期及收受後如何處理」，相對人於99年3
    月18日以調秘貳字第09900119880 號函回覆本院：「說明：
    ．．．二、本局於98年8 月26日收受請求權人甲○○之國家
    賠償請求書，惟認其請求不符國家賠償之要件，故未與請求
    權人進行協議，甲○○君得依國家賠償法相關規定，向法院
    提起訴訟。」足認抗告人主張其已於98年8 月26日以書面向
    相對人請求國家賠償為真實。抗告人於提起國家賠償之訴時
    雖不具備提起該訴之合法要件，惟其既於本院為裁定前補正
    起訴合法要件之欠缺，則依上開規定與說明，原裁定駁回抗
    告人請求國家賠償之訴，於法自有未洽，應認本件抗告為有
    理由，並由本院自行撤銷原裁定。
四、依民事訴訟法第490 條第1 項、第95條、第78條裁定如主文
    。
中    華    民    國    99    年    6    月    4     日
                  民事第一庭    法  官  邱瑞裕
以上正本係照原本作成。
如對本裁定抗告，須於裁定送達後10日內向本院提出抗告狀，並
應繳納抗告費新台幣1000元。
中    華    民    國    99    年    6     月    4     日
                                書記官  陳文明

司法院資訊處製作；財團法人民間司法改革基金會備份。
